【裁判字號】    95,台上,3286
【裁判日期】    950615
【裁判案由】    準強盜
【裁判全文】
最高法院刑事判決            九十五年度台上字第三二八六號
    上  訴  人  甲○○
                        英街1.
                        1樓
                        （另案在台灣台中看守所羈押中）
上列上訴人因準強盜案件，不服台灣高等法院台中分院中華民國
九十五年三月二日第二審判決（九十五年度上訴字第七五號，起
訴案號：台灣台中地方法院檢察署九十四年度偵字第一０三００
號），提起上訴，本院判決如下：
    主  文
上訴駁回。
    理  由
按刑事訴訟法第三百七十七條規定，上訴於第三審法院，非以判
決違背法令為理由，不得為之。是提起第三審上訴，應以原判決
違背法令為理由，係屬法定要件。如果上訴理由狀並未依據卷內
訴訟資料，具體指摘原判決不適用何種法則或如何適用不當，或
所指摘原判決違法情事，顯與法律規定得為第三審上訴理由之違
法情形，不相適合時，均應認其上訴為違背法律上之程式，予以
駁回。本件上訴人甲○○上訴意旨略稱：(一)、被害人楊雯珺指稱
案發時伊上完廁所開門時，看見上訴人拿伊二個袋子，伊即告訴
上訴人袋子是伊的，為何拿伊的東西，上訴人沒有回答，忽然動
手將伊推向廁所，讓伊撞到廁所內之鐵鉤，導致受傷等語。足見
上訴人係於被害人上廁所時，偷拿其二個袋子，被害人發現時，
上訴人因一時緊張，不知廁所內有鐵鉤，將被害人推向廁所裡面
，而在被害人發現後拿走其兩個手提袋，應係搶奪而非強盜，原
判決論以準強盜罪，尚有未洽。(二)、上訴人係臨時起意偷被害人
兩個手提袋，在不知廁所內有鐵鉤，亦未出言恐嚇被害人之情形
下，雖致被害人受傷，難認與強盜罪之施強暴、脅迫要件相符，
原審論以準強盜罪，認事用法尚有未當。(三)、上訴人在第一審受
到辯護人之利誘，所為之供述大部分不實，不得作為論罪之證據
。(四)、上訴人於原審審理時聲請調閱警詢錄音帶、錄影帶，原審
以未引用上訴人之警詢筆錄為上訴人不利之認定，無調閱勘驗之
必要，但原判決有引用被害人之警詢筆錄作為證據，其內容涉及
上訴人犯罪之過程，關係被害人之陳述是否可採，上訴人對被害
人之傷害是否構成刑法強暴、脅迫之認定，原審未調閱錄音或錄
影帶勘驗調查，自屬妨礙上訴人訴訟防禦權之行使，有應於審判
期日調查之證據而未予調查之違法。又被害人於警詢中之陳述，
上訴人在不能充分了解之情形下，未聲明異議，應不能視為同意
作為證據，原判決採為上訴人不利之證據，亦有可議等語。惟查
：證據之取捨與其證明力之判斷，以及事實有無之認定，屬事實
審法院之職權，苟其取捨證據與判斷證據證明力並不違背經驗法
則及論理法則，即不容任意指為違背法令，而執為第三審適法之
上訴理由。原判決依憑證人即被害人楊雯珺之證述，上訴人於第
一審偵、審中之供述，並卷附扣押物品目錄表、贓物認領保管單
、被害人之驗傷診斷書各一紙，上訴人為警查獲後拍攝之相片七
幀等證據，為綜合之判斷，認上訴人有原判決事實欄所載之犯行
，因而撤銷第一審論處上訴人竊盜，因防護贓物、脫免逮捕，而
當場施以強暴罪刑之判決，改判論處其竊盜，因防護贓物，而當
場施以強暴罪刑。已詳其調查證據之結果及證據取捨並認定犯
罪事實之理由，且對於上訴人否認竊盜及對被害人施強暴所辯各
節，均不足採，詳加說明指駁。所為論斷均有卷存證據資料可資
覆按，要無採證認事違背經驗法則、論理法則，或其他違背法令
之情形，尚難任意指摘為違法。原判決係認定上訴人於案發時地
竊得被害人手提袋二只後，正要離去之際為被害人發現，上訴人
為防護贓物，竟當場對被害人施以強暴，出手摀住被害人口鼻之
臉部，再將其頭部推撞至廁所內之牆壁上，致被害人頭部因撞擊
牆壁上之鐵鉤受傷，並將廁所門拉住後，旋即將竊得之前開手提
袋二只攜走逃逸，應成立準強盜罪，並非認定上訴人有刑法第三
百二十八條之普通強盜犯行等情，已明其憑以認定成立準強盜
罪之證據及心證理由，其論斷並非無據，亦無調查未盡或違背證
據法則或適用法則不當之情形，上訴意旨(一)、(二)以上訴人並未施
強暴、脅迫，其所為僅成立竊盜或搶奪罪，不能成立強盜罪云云
，任意指摘原判決認事用法不當，核非依據卷內資料為原判決具
體違法指摘之合法上訴第三審理由。原判決又於理由一之(四)引用
第一審辯護人所提之辯護狀，明上訴人辯稱伊在第一審審理時
不知所犯之罪會如此嚴重，伊曾告訴辯護人真實之情形，但按照
辯護人之說法承認犯罪，即可獲得輕判及判緩刑之機會，伊始在
辯護人之利誘下為不利於己之陳述，其在第一審之陳述大部分不
實云云，係諉過於第一審辯護人之詞，而不可採之理由，該項論
斷並非無據，亦無違背法令之情形，上訴意旨(三)重為單純事實之
爭辯，亦非上訴第三審之適法理由。原判決理由一之(四)復明被
害人於警詢之陳述，未經當事人、辯護人於辯論終結前聲明異議
，視為同意作為證據，且被害人於案發當日即至警局接受詢問，
所為之陳述與其在檢察官偵查時所為之陳述相符，而其於偵查中
向檢察官所為之陳述又無顯有不可信之情況，被害人復於原審具
結作證並經交互詰問，證稱其於警詢及檢察官偵查中所為之陳述
均為實情，原審因認被害人於警詢及檢察官偵查中所為之陳述有
證據能力，且與事實相符，而採為認定上訴人犯罪之論據，經核
並無不合。原審未依上訴人聲請調閱警詢錄音帶或錄影帶勘驗，
已明其理由，其未為此項調查，對於判決之結果並無影響，亦
難認有調查未盡之違法，而執為上訴第三審之合法理由。其他上
訴意旨，未依據卷內資料為原判決具體違法之指摘，徒憑己見，
或就原審採證認事職權之適法行使，或對原判決已明白論斷之事
項，任意指摘違法，並就是否成立準強盜罪重為單純事實之爭辯
，均與法律規定得為第三審上訴理由之違法情形不相適合，應認
其上訴違背法律上之程式，予以駁回。
據上論結，應依刑事訴訟法第三百九十五條前段，判決如主文。
中    華    民    國  九十五  年    六    月   十五   日
                      最高法院刑事第九庭
                          審判長法官  陳  正  庸
                                法官  賴  忠  星
                                法官  王  居  財
                                法官  林  開  任
                                法官  林  立  華
      本件正本證明與原本無異
                                      書  記  官
中    華    民    國  九十五  年    六    月  二十一  日
                                                      Ｋ


司法院資訊處製作；財團法人民間司法改革基金會備份。
